臺灣高雄地方法院刑事裁定
111年度毒聲字第826號
聲  請  人  臺灣高雄地方檢察署檢察官
被      告  陳銘賢


上列被告因違反毒品危害防制條例案件，經檢察官聲請送觀察、
勒戒(111年度撤緩毒偵字第140號)，本院裁定如下：
    主  文
陳銘賢施用第一、二級毒品，令入勒戒處所觀察、勒戒，其期間
不得逾貳月。
    理  由
一、聲請意旨如附件聲請書所載。
二、按民國109年7月15日增訂施行之毒品危害防制條例第35條之
    1第1款及第2款前段規定，施行前犯第10條之罪之案件，於
    修正施行後，偵查中，由檢察官依修正後規定處理；審判中
    ，由法院依修正後規定處理。是犯第10條之罪者，不論係修
    正前後，均應依新法規定處理。又按犯毒品危害防制條例第
    10條之罪者，檢察官應聲請法院裁定，令被告入勒戒處所觀
    察、勒戒，其期間不得逾2月；依前項規定為觀察、勒戒或
    強制戒治執行完畢釋放後，3年後再犯第10條之罪者，適用
    本條前2 項之規定，該條例第20條第1項、第3項分別定有明
    文。而上開所謂「3年後再犯」，只要本次再犯（不論修正
    施行前、後）距最近1次觀察、勒戒或強制戒治執行完畢釋
    放，已逾3年者，即該當之，不因其間有無犯第10條之罪經
    起訴、判刑或執行而受影響（最高法院刑事大法庭109年度
    台上大字第3826號裁定意旨參照）。
三、經查：
㈠、被告陳銘賢於109年7月14日19時許，在高雄市○○區○○○路000
    號住處內，以將海洛因摻入香菸內點燃吸食煙霧之方式，施
    用海洛因1次，另以將甲基安非他命置入玻璃球燒烤後吸食
    煙霧之方式，施用甲基安非他命1次乙節，業據被告於警詢
    中坦承不諱，且其於109年7月15日10時10分許為警採尿送驗
    ，結果呈可待因、嗎啡、安非他命及甲基安非他命陽性反應
    之事實，有高雄市政府警察局刑事警察大隊偵查第四隊11分
    隊109年度毒品案件尿液代碼對照表（檢體代碼：L00-00000
    0號）及正修科技大學超微量研究科技中心109年7月28日尿
    液檢驗報告（原始編號：L00-000000號）在卷可佐，足認被
    告上開任意性自白與事實相符。本件事證明確，被告於前揭
    時、地，施用海洛因及甲基安非他命之事實，堪可認定。又
    雖於毒品危害防制條例修正施行前所犯，然依首揭說明，檢
    察官已適用修正後即現行毒品危害防制條例之規定向本院聲
    請觀察、勒戒，本院自應依修正後之毒品危害防制條例規定
    處理。
㈡、又被告前因施用毒品案件，經送觀察、勒戒後，因認無繼續
    施用毒品傾向，於96年8月9日執行完畢釋放，並經臺灣高雄
    地方檢察署（下稱高雄地檢署）檢察官以96年度毒偵字第10
    39號不起訴處分確定，迄今並無再為觀察、勒戒或強制戒治
    處遇之紀錄乙節，有臺灣高等法院被告前案紀錄表在卷可稽
    。本件係被告於前開觀察、勒戒執行完畢釋放3年後所為，
    依前揭說明，縱被告其間因犯第10條之罪經起訴、判刑或執
    行，仍應依修正後毒品危害防制條例第20條第3項規定，再
    予適用觀察、勒戒或強制戒治之機會。
㈢、至於被告本次施用毒品犯行雖前經臺灣高雄地方檢察署檢察
    官以109年度毒偵字第2723號為附命戒癮治療之緩起訴處分
    ，緩起訴期間自109年11月10日起至111年11月9日止，惟因
    被告於緩起訴期間內，經5次合法通知(111年1月18日、同年
    2月22日、同年4月26日、同年5月24日、同年6月21日)，無
    正當理由未向觀護人報到完成受案晤談、採尿監督，經檢察
    官以111年度撤緩字第273號撤銷緩起訴處分，被告不服聲請
    再議，經臺灣高等檢察署高雄檢察分署再議駁回確定，故被
    告並未完成戒癮治療期程等情，業經本院核閱全卷資料無誤
    ，並有緩起訴處分書、撤銷緩起訴處分書、送達證書、刑事
    聲請再議狀、臺灣高等檢察署高雄檢察分署處分書及臺灣高
    等法院被告前案紀錄表等件在卷可參。然「緩起訴處分之戒
    癮治療」與「觀察、勒戒或強制戒治」之處遇，因法律規定
    之程序、效果均不相同，已無法等同視之，即被告初犯（或
    觀察、勒戒、強制戒治執行完畢釋放3年後再犯）施用毒品
    ，經為命戒癮治療之緩起訴處分，若遭撤銷，檢察官針對該
    次撤銷緩起訴之施用毒品犯行，或者戒癮治療履行完畢，檢
    察官針對之後施用毒品犯行，均仍應依前揭毒品危害防制條
    例第20條或第23條之規定處理，亦可以再為緩起訴，然不得
    逕行起訴（最高法院110年度台非字第98號判決、110年度台
    上字第2096號判決意旨參照）。是被告所受之前揭緩起訴處
    分既遭撤銷，無任何等同受有「觀察、勒戒或強制戒治執行
    」之效果，檢察官依法再為聲請觀察、勒戒，亦為適法，併
    此說明。
㈣、再者，毒品危害防制條例所規定之「觀察、勒戒」程序，係
    針對受處分人所為保安處分，目的在戒除行為人施用毒品身
    癮及心癮，以達教化與治療之目的，其立法意旨在幫助施用
    毒品者戒毒，性質上為一療程，而非懲罰，並屬強制規定，
    除檢察官審酌個案情形，依同條例第24條第1項為附命完成
    戒癮治療之緩起訴處分外，凡經檢察官聲請法院裁定將被告
    送勒戒處所觀察、勒戒者，法院僅得就其聲請審查被告是否
    有施用毒品之行為，以及被告是否為「初犯」或為觀察、勒
    戒、強制戒治執行完畢後「3年後再犯」而為准駁之裁定，
    並無自由斟酌以其他方式替代或得以其他原因免予執行之權
    。又是否給予被告為附命完成戒癮治療之緩起訴處分，屬刑
    事訴訟法第253條之1第1項及第253條之2第1項第6款特別賦
    予檢察官之職權，非法院所得審酌，且此非「觀察、勒戒」
    前置處分，也與被告是否判刑之追訴要件無關，檢察官自無
    義務說明為何不給予被告戒癮治療之緩起訴處分。法院縱使
    審查其裁量有無違法，也僅在卷證資料所示證物中審酌，而
    為最低限度之審查，即此部分為檢察官之裁量，必須予以尊
    重。
㈤、本件聲請意旨載明本案前以109年度毒偵字第2723號對被告為
    附命戒癮治療之緩起訴處分，惟被告違背緩起訴條件，故業
    以111年度撤緩字第273號撤銷緩起訴處分確定，認不宜再給
    予戒癮治療之緩起訴處分（如附件）。而依卷證資料所示，
    被告本次施用毒品，檢察官亦給予被告戒癮治療機會，惟被
    告卻於緩起訴處分期間內，經5次合法通知(111年1月18日、
    同年2月22日、同年4月26日、同年5月24日、同年6月21日)
    ，無正當理由未向觀護人報到完成受案晤談、採尿監督，而
    遭檢察官撤銷緩起訴處分已於前述，顯見被告無戒癮治療之
    真意及決心，若再僅以寬鬆之社區性戒癮治療，確難期待其
    能完全戒絕毒癮。從而，檢察官考量本案具體情節，向本院
    聲請令被告入勒戒處所觀察、勒戒，以監禁式之治療方式，
    求短時間內隔絕被告之毒品來源，務使其專心戒除毒癮，而
    未依刑事訴訟法第253條之1規定對被告為附命完成戒癮治療
    之緩起訴處分，核其此部分職權之行使尚屬合法，形式上亦
    無裁量恣意或濫用之情，於法有據。
四、綜上所述，本件聲請為有理由，應予准許，依毒品危害防制
    條例第20條第3項、第1項，裁定如主文。
中　　華　　民　　國　　111 　年　　10　　月　　28　　日
                  刑事第十二庭  法　官  莊珮君
以上正本證明與原本無異。
如不服本裁定應於送達後5日內向本院提出抗告狀。
中　　華　　民　　國　　111 　年　　10　　月　　28　　日
                                書記官  李宗諺